【裁判字號】    98,交抗,410
【裁判日期】    980630
【裁判案由】    聲明異議
【裁判全文】
臺灣高等法院高雄分院刑事裁定         98年度交抗字第410號
    抗  告  人
    即受處分人  甲○○
上列抗告人因違反道路交通管理處罰條例聲明異議案件，不服臺
灣高雄地方法院中華民國98年5 月27日裁定（98年度交聲字第13
55號），提起抗告，本院裁定如下：
    主  文
抗告駁回。
    理  由
一、抗告意旨略以：(一)抗告人發生車禍，於98年9 月28日5 時50
    分被警送往高雄市立民生醫院就診，有診斷證明書可證，惟
    警方所製作之違反道路交通管理事件通知單舉發違規時間為
    98 年9月28日8 時43分，兩者截然不同，顯然後者舉證不實
    ，構成刑法第213 條之公務員登載不實罪，原審法院對此應
    依職權調查並追究刑責，卻不為，有失職守。(二)抗告人因酒
    醉駕車所涉公共危險罪部分，經原審法院判處有期徒刑4 月
    確定，高雄市政府欲置抗告人於死地，仍移送裁罰罰鍰新台
    幣（下同）49,500元，屬違法濫權，幸經原審法院撤銷該部
    分為不罰。(三)抗告人家徒四壁，無力負擔繳付無照駕駛罰鍰
    8,400元，請求撤銷該部分，另為不罰之諭知云云。
二、按汽車駕駛人，駕駛汽車經測試檢定，酒精濃度超過規定標
    準者者，處15,000元以上60,000元以下罰鍰，並當場移置保
    管其車輛及吊扣其駕駛執照1 年；汽車駕駛人未領有駕駛執
    照駕駛小型車者，處6,000 以上12,000元以下罰鍰，並當場
    禁止其駕駛，道路交通管理處罰條例第35條第1 項第1 款、
    第21條第1 項第1 款分別定有明文。又汽車駕駛人，有前述
    違反第35條第1 項規定之情形者，應接受道路交通安全講習
    ；汽車駕駛人違反本條例規定，應受吊扣駕駛執照處分，於
    汽車駕駛人係無駕駛執照駕車者，在所規定最長吊扣期間內
    ，不得考領駕駛執照，同條例第24條第1 項第2 款、第67條
    第6 項亦有明文。復按違反道路交通管理處罰條例第35條第
    1 項第1 款之事件，吐氣所含酒精濃度超過每公升0.55毫克
    以上，於應到案期限內繳納或到案聽候裁決，違規車別為小
    型車者處49,500元罰鍰，違反道路交通管理處罰條例第21條
    第1 項第1 款之事件，違規車別為小型車者處8,400 元罰鍰
    ，此有違反道路交通管理事件統一裁罰基準及處理細則第2
    條及違反道路交通管理事件統一裁罰基準表可參。
三、經查：
  (一)抗告人即受處分人甲○○究竟係98年9 月28日5 時50分酒醉
    駕車發生車禍，或98年9 月28日8 時43分發生？因依據抗告
    人所提出之高雄市立民生醫院診斷證明書，僅記載「‧‧於
    96年9 月28日就診，‧‧」，並未載明96年9 月28日之何時
    就醫，但依警方對抗告人為酒精濃度施測係於98年9 月28日
    8 時43分在民生醫院，有該酒精測試記錄紙在原審卷第9 頁
    可考，而依臺灣高雄地方法院檢察署檢察官之96年度偵字第
    27905 號聲請簡易判決處刑書所載，又認定係該日5 時許，
    有該聲請簡易判決處刑書1份在本院卷足憑，而高雄市政府
    警察局舉發違反道路交通管理事件通知單（高市警交字第B0
    0000000 號）記載違規時間為「98年9 月28日8 時43分」，
    無非係欲符合酒精測試之時間，因在車禍現場，抗告人因車
    禍受有左側第4 腳掌骨骨折及疑似顱內出血，故未在現場對
    抗告人施以酒測，嗣後在民生醫院始為酒測，故難認執法之
    警員有何故意在公文書上登載不實之可言，先此敘明。
  (二)本件抗告人前開酒醉駕車之違規行為，因同時觸犯刑法第18
    5 條之3 公共危險罪，業經原審法院以96年度交簡字第4197
    號判處有期徒刑4 月確定，其一行為同時觸犯刑事法律及違
    反行政法上義務規定而應受罰鍰之處罰，依行政罰法第26條
    規定，一事不二罰原則，如經檢察官偵查後起訴，經法院判
    刑確定，即不得再科以罰鍰處分，故原審將原處分機關裁決
    受處分人酒精濃度超過規定標準，罰鍰49,500元部分撤銷，
    並另為不罰之裁定，經核並無違誤，抗告人對此亦表認同，
    併此敘明。
  (三)原處分有關抗告人未領有駕駛執照於上開時地駕駛小型車，
    裁處罰鍰8,400 元之處分，係原處分機關依道路交通管理處
    罰條例第21條第1 項第1 款規定，因抗告人未領有駕駛執照
    駕駛車輛而施以行政裁罰，其無同時觸犯刑事法律及違反行
    政法上義務規定，非屬抗告人因酒駕違規行為受刑事處罰而
    有一罪不二罰原則適用之部分，原處分機關所為處分核無不
    當，原審因而駁回此部分異議，於法並無不合。
四、原審裁定以原處分機關裁決受處分人酒精濃度超過規定標準
    ，罰鍰49,500元部分，受處分人之異議為有理由，而撤銷該
    部分處分，另為不罰之裁定；至原處分機關裁決受處分人罰
    鍰8,400 元部分，認異議並無理由，而予以駁回，經核均無
    違誤，抗告人以上開理由，指摘原裁定關於聲明異議駁回部
    分不當，為無理由，應予駁回。
五、據上論結，應依道路交通案件處理辦法第26條，刑事訴訟法
    第412 條，裁定如主文。
中    華    民    國    98    年    6     月    30    日
                  刑事第二庭    審判長法  官  林正雄
                                      法  官  陳啟造
                                      法  官  黃壽燕
以上正本證明與原本無異。
不得再抗告。
中    華    民    國    98    年    6     月    30    日
                                      書記官  梁雅華


司法院資訊處製作；財團法人民間司法改革基金會備份。
